臺灣新北地方法院民事裁定
110年度消債更字第477號
聲  請  人  李雅娟  
代  理  人  程光儀律師（法律扶助律師）
上列當事人因消費者債務清理事件，聲請更生，本院裁定如下：
    主  文
聲請人甲○○自中華民國一一一年五月二十六日上午十一時起開始
更生程序。
命司法事務官進行本件更生程序。 
    理  由
一、按債務人不能清償債務或有不能清償之虞者，得依本條例所
    定更生或清算程序，清理其債務。本條例所稱消費者，係指
    5年內未從事營業活動或從事小規模營業活動之自然人。債
    務人無擔保或無優先權之本金及利息債務總額未逾新臺幣（
    下同）1,200萬元者，於法院裁定開始清算程序或宣告破產
    前，得向法院聲請更生，消費者債務清理條例（下稱消債條
    例）第3條、第2條第1項、第42條第1項分別定有明文。又債
    務人對於金融機構負債務者，在聲請更生或清算前，應向最
    大債權金融機構請求協商債務清償方案，或向其住、居所地
    之法院或鄉、鎮、市、區調解委員會聲請債務清理之調解，
    亦為消債條例第151條第1項所明定。另法院開始更生程序之
    裁定，應載明其年、月、日、時，並即時發生效力。法院裁
    定開始更生或清算程序後，得命司法事務官行更生或清算程
    序，消債條例第45條第1項、第16條第1項前段亦分別著有明
    文。
二、本件聲請意旨略以：聲請人無力清償債務，致前置調解不成
    立，有不能清償債務之情事，爰依法聲請裁定准予更生等語
    。
三、本院之判斷：
  ㈠聲請人無擔保或無優先權總額為2,083,879元，業據債權人聯
    邦商業銀行、中國信託商業銀行、中華電信股份有限公司臺
    灣北區電信分公司、匯豐汽車股份有限公司陳報在卷（見本
    院110年度司消債調字第494號卷【下稱調解卷】第91頁、第
    117頁、本院卷第67頁），未逾1,200萬元，於法相合（聲請
    人陳報另積欠安業國際股份有限公司債務163,402元，原欠
    滙誠第一資產管理股份有限公司、滙誠第二資產管理股份有
    限公司之債務已清償）。
  ㈡聲請人曾向本院聲請債務清理前置調解，惟調解不成立，業
    經本院依職權調取相關調解卷宗核閱無訛，是本件更生聲請
    可否准許，所應審究者為其現況有無不能清償債務或有不能
    清償之虞等情事。
  ㈢聲請人名下無不動產、動產、有效保單及金融商品之投資，
    有稅務電子閘門財產所得調件明細表、全國財產稅總歸戶財
    產查詢清單、中華民國人壽保險商業同業公會保險業通報作
    業資訊系統資料查詢結果表、集保戶往來參加人明細資料表
    （含帳號）、保管帳戶客戶餘額表、客戶存券異動明細表、
    投資人於各專戶無資料明細表、投資人於清算交割銀行未開
    戶明細表可按（見本院卷第33頁至第37頁、第111頁至第121
    頁、第135頁）。
  ㈣聲請人自民國108年12月23日任職於富家晟貿易有限公司迄今
    ，自108年12月23日至111年3月實領薪資共702,000元，有在
    職證明書可查（見本院卷第195頁），應認聲請人每月可支
    配處分之收入為26,000元（計算式：702,000元27個月）。
  ㈤按債務人必要生活費用，以最近1年衛生福利部或直轄市政府
    所公告當地區每人每月最低生活費1.2倍定之。債務人聲請
    更生或清算時所提財產及收入狀況說明書，其表明每月必要
    支出之數額，與本條例第64條之2第1項、第2項規定之認定
    標準相符者，毋庸記載原因、種類及提出證明文件，消債條
    例第64條之2第1項及消債條例施行細則第21條之1第3項分別
    定有明文。參以111年度新北市每人每月最低生活費用15,80
    0元，依此每人每月生活所必需之費用為18,960元，則聲請
    人主張其個人每月必要生活費用15,533元（計算式：房租5,
    000元＋膳食費8,000元＋交通費300元＋電信電視費1,883元＋，
    瓦斯費350元）為可採。又受扶養者之必要生活費用，準用
    第1項規定計算基準數額，並依債務人依法應負擔扶養義務
    之比例認定之，為消債條例第64條之2第2項所明定。聲請人
    有2名未成年子女，各94年11月、100年12月出生，其3人均
    為低收入戶，有新北市社會福利資格證明可憑（見本院卷第
    197頁），足認聲請人2名未成年子女無謀生能力且不能維持
    生活，而有扶養之必要，依民法第1089條第1項規定，聲請
    人應與該2名未成年子女之父共同負擔扶養費，而聲請人主
    張該2名未成年子女每月必要生活費用各12,000元為可取，
    扣除該2名未成年子女每月各領得低收入補助2,802元，有新
    北市政府社會局111年1月13日新北社助字第1110040700號函
    暨所附可參（見本院卷第65頁至第65頁之1），加計聲請人
    長子每月支出之電信費229元，應認聲請人就該2名未成年子
    女每月應負擔之扶養費共9,313元【計算式：（12,000元－2,
    802元）22＋2292，元以下四捨五入】。
  ㈥依聲請人現況之財產、信用、勞力、收支狀況等清償能力綜
    合判斷，其每月可支配處分之收入為26,000元，扣除其個人
    每月必要支出15,533元及應負擔之扶養費9,313元後，僅餘1
    ,154元，以其每月收入支出之餘額清償上述無擔保或無優先
    權債務總額，須1,805個月始能清償完畢，堪認聲請人目前
    客觀上處於欠缺清償能力而不足以清償其無擔保或無優先權
    債務之經濟狀態，符合消債條例第3條所定債務人不能清償
    債務或有不能清償之虞之要件。
四、綜上所述，本件聲請人為一般消費者，其所負無擔保或無優
    先權債務未逾1,200萬元，而有不能清償債務之情事，且未
    經法院裁定開始清算程序或宣告破產，復查無消債條例第6
    條第3項、第8條或第46條各款所定駁回更生聲請之事由存在
    ，則聲請人聲請更生，洵屬有據，應予准許，爰裁定如主文
    ，並命司法事務官進行本件更生程序。至於聲請人於更生程
    序開始後，應另提出足以為債權人會議可決或經法院認為公
    允之更生方案以供採擇，俾免更生程序進行至依消債條例第
    61條規定應行清算之程度，附此敘明。
五、依消債條例第11條第1項、第45條第1項、第16條第1項，裁
    定如主文。
中　　華　　民　　國　　111 　年　　5 　　月　　26　　日
                  民事第六庭  法　官　陳佳君
以上正本係照原本作成。　　　　　　　
本件不得抗告。
本裁定已於111年5月26日上午11時公告。　
中　　華　　民　　國　　111 　年　　5 　　月　　26　　日
                              書記官  李淑卿